【裁判字號】    89,易,295
【裁判日期】    890501
【裁判案由】    詐欺
【裁判全文】
臺灣士林地方法院刑事判決                          八十九年度易字第二九五號
    公  訴  人  臺灣士林地方法院檢察署檢察官
    被      告  甲○○
右列被告因詐欺案件，經檢察官提起公訴（八十八年度偵字第一０六三九號)，本院
判決如左：
    主  文
甲○○連續行使偽造私文書，足以生損害於他人，處有期徒刑伍月。
    事  實
一、甲○○基於概括犯意，意圖為自己不法之所有，（一）、未經友人余淑敏、簡靜
    惠之同意，擅自以余淑敏、簡靜惠之名義參加由乙○○擔任會首，會期自八十六
    年二月五日起至八十七年十二月五日止，每會新台幣（下同）二萬元，會員（含
    會首）共二十三人之民間互助會（採外標制），二會之會款均由甲○○代繳。嗣
    甲○○分別於八十六年六月五日、七月五日，於該會第五、六次投標前向不知情
    之乙○○佯稱余淑敏、簡靜惠要以七千元之利息競標，利用乙○○於標單上填載
    利息七千元及余淑敏、簡靜惠之姓名於標單上參與競標，致生損害於余淑敏、簡
    靜惠。嗣該會第五、六次投標由余淑敏、簡靜惠得標後，乙○○不知有詐，即將
    得標金四十五萬四千二百元、四十六萬一千二百元交予甲○○，託其轉交余淑敏
    、簡靜惠。（二）、利用經常代理友人丙○○繳交上開互助會款之機會，向丙○○偽稱該會八十六年六月五日、七月五日、八月五日、十月五日、十一月五日、
    十二月五日、八十七年一月五日、三月五日、四月五日、五月五日、六月五日、
    七月五日之標息為五千三百元（實際為七千元）、五千三百元（實際為七千元）
    、四千五百元（實際為四千八百元）、四千六百元（實際為四千八百元）、四千
    二百元（實際為四千八百元）、四千五百元（實際為五千元）、四千六百元（實
    際為四千八百元）、四千二百元（實際為四千五百元）、三千五百元（實際為四
    千六百元）、三千元（實際為四千七百元）、三千元（實際為四千八百元）、三
    千三百元（實際為五千三百元），打算等丙○○欲參與投標時，再利用其轉交得
    標金之機會，詐取其標息之差額。復於八十六年九月五日，未經丙○○之同意，
    於該會第八次投標前向不知情之乙○○佯稱丙○○要以五千元之利息競標，利用
    乙○○於標單上填載利息五千元及丙○○之姓名於標單上參與競標，致生損害於
    丙○○。嗣該次投標由丙○○得標後，乙○○不知有詐，即將得標金四十六萬六
    千元交予甲○○，託其轉交丙○○。嗣甲○○於第八次投標後，交付乙○○十張
    ，票期自八十六年九月八日至八十七年六月八日，面額各五萬四千元（其中七千
    元係繳余淑敏利息，二萬七千元係繳簡靜惠會款及利息，二萬五千元係繳丙○○
    會款及利息）之支票，該十張支票均有兌現。甲○○其後又交付乙○○五張，票
    期自八十七年八月九日至八十七年十二月九日，面額各七萬九千元（其中二萬七
    千元係繳余淑敏會款及利息，二萬七千元係繳簡靜惠會款及利息，二萬五千元係
    繳丙○○會款及利息）之支票，惟該五張支票均退票，乙○○嗣後查知甲○○冒
    用他人名義投標後，即自八十七年九月起宣佈停標，經與會員協調後，乙○○自
    行承擔余淑敏、簡靜惠、丙○○每月應付會款二萬元及利息之半數合計三十九萬
    五千元。而丙○○因不知其互助會已被甲○○標走，每月仍繼續委託甲○○繳交
    會款二萬元，及至八十七年八月五日該會最後一次投標前知悉被冒標後，乃停止
    繳交會款，並與乙○○核對各次之標息後，得知甲○○向其低報標息，始未繼續
    受騙。
二、案經丙○○訴由台北市政府警察局士林分局移送臺灣士林地方法院檢察署檢察官
    偵查起訴。
    理  由
一、右揭事實，業據被告甲○○於警訊時及本院審理時坦承不諱，核與丙○○指述之
    情節相符，並經證人乙○○於偵查中及本院審理時結證無訛，並有互助會簿、得
    標金收據影本各一份、支票影本五紙在卷可稽。被告罪證明確，犯行堪以認定。
二、按被告利用不知情之會首，於標單上偽簽他人之姓名，持以行使競標，使不知情
    之會首陷於錯誤，而交付得標金，核係犯刑法第三百三十九條第一項詐欺取財罪
    、第二百十六條、第二百二十條、第二百十條行使偽造準私文書罪。又被告向告
    訴人偽報標息，則係犯刑法第三百三十九條第三項、第一項之詐欺取財未遂罪。
    又被告利用不知情之會首犯行使偽造準私文書罪係屬間接正犯。又其偽造署押之
    行為係偽造私文書之部分行為，而偽造私文書後進而持以行使，偽造私文書之低
    度行為則為行使之高度行為所吸收，均不另論罪。又被告先後詐欺會首、告訴人
    ，以及先後行使偽造準私文書，時間緊接，所犯罪名相同，各顯係出於概括之犯
    意為之，均為連續犯，應依刑法第五十六條之規定以一罪論，並均加重其刑。又
    被告所犯連續詐欺取財罪與連續行使偽造準私文書罪，具方法結果之關係，為牽
    連犯，應依刑法第五十五條之規定，從較重之行使偽造準私文書罪處斷。又公訴
    人雖未敘及被告利用不知情之會首，於標單上偽簽余淑敏、簡靜惠之姓名，持以
    行使競標，使不知情之會首陷於錯誤，而交付得標金，以及被告向告訴人偽報標
    息，惟該部分與已起訴部分，有裁判上一罪之關係，本院自得併予審理。爰審酌
    被告犯罪之動機、目的、手段，及其品性、生活狀況、智識程度、犯罪所生之損
    害，及犯罪後坦承犯行，迄未賠償被害人損害等一切情狀，量處如主文所示之刑
    。至記載余淑敏、簡靜惠、丙○○姓名之標單三紙，業已滅失，毋庸宣告沒收。
據上論斷，應依刑事訴訟法第二百九十九條第一項前段，刑法第五十六條、第二百十
六條、第二百十條、第三百三十九條第一項、第五十五條，罰金罰鍰提高標準條例第
一條前段，判決如主文。
本案經檢察官黃惠玲到庭執行職務。
中      華      民      國      八十九      年    五    月    三十一    日
                                臺灣士林地方法院刑事第二庭
                                    法  官  楊  智  勝
右正本證明與原本無異。
如不服本判決，應於判決送達後十日內，向本院提出上訴狀。
                                    書記官  曾  韻  蒔
中      華      民      國      八十九      年    六    月      一      日
附錄本案論罪科刑法條全文
刑法第二百十六條
  行使第二百十條至第二百十五條之文書者，依偽造、變造文書或登載不實事項或使
  登載不實事項之規定處斷。
刑法第二百十條
  偽造、變造私文書，足以生損害於公眾或他人者，處五年以下有期徒刑。
刑法第三百三十九條第一項
  意圖為自己或第三人不法之所有，以詐術使人將本人或第三人之物交付者，處五年
  以下有期徒刑、拘役或科或併科一千元以下罰金。


司法院資訊處製作；財團法人民間司法改革基金會備份。
